臺灣臺南地方法院交通事件裁定　　　　 96年度交聲字第338號
原處分機關　交通部公路總局嘉義區監理所臺南監理站
異議人即
受處分人　　甲○○
上列受處分人因違反道路交通管理處罰條例案件，對於交通部公
路總局嘉義區監理所臺南監理站，民國96年4月25日所為之裁決
處分（處分案號：嘉監南字第裁74-MZ0000000號），聲明異議，
本院裁定如下：
      主  文
異議駁回。
      理  由
一、原處分意旨略以：異議人即受處分人甲○○（下稱異議人）
    駕駛車號3521-JD號自用小客車，於民國95年4月2日09時11
    分許，行經台1線與台86線交岔路口，因「闖紅燈」，經臺
    南縣警察局警員 (以下稱舉發機關)予以製單舉發，嗣後交
    通部公路總局嘉義區監理所臺南監理站，以異議人違規事實
    明確，乃依道路交通管理處罰條例 (下稱處罰條例)第53 條
    第1項暨違反道路交通管理事件統一裁罰基準、處罰條例第
    63條第1項之規定，裁處異議人罰鍰新台幣（下同）5400元
    並計違規點數3點等語。
二、本件聲明異議意旨略以：郵差送達有問題，異議人沒收到紅
    單云云，為此聲明異議。
三、按行政罰法第5條規定「行為後法律或自治條例有變更者，
    適用行政機關最初裁處時之法律或自治條例，但裁處前之法
    律或自治條例有利於受處罰者，適用最有利於受處罰者之規
    定」 (本法業經總統於94年2月5日，以華總一義字第094000
    16841號令公佈)，顯見行政罰法係採「從新從輕」原則。亦
    即違反行政法之義務之行為後，如法律或自治條例有變更，
    則行政裁處之法律適用，原則上從新法即裁處時之法律，例
    外始從對被告較有利之舊法即行為時法。本件違規行為後，
    94年12月28日修正公佈之處罰條例方施行 (95年7月1日)。
    就有關汽車駕駛人，行經有燈光號誌管制之交岔路口闖紅燈
    者，修正前處罰條例第53條與修正後處罰條例第53條第1項
    (修正增訂第2項)皆係規定：汽車駕駛人，行經有燈光號誌
    管制之交岔路口闖紅燈者，處1800元以上5400元以下罰鍰。
    比較修正前後之規定，並無有利或不利受處分人之情形，依
    上述從新從輕原則，自應適用修正後處罰條例之規定裁處；
    次就有關汽車駕駛人有違反處罰條例第53條情形時，除依原
    條款處罰鍰外，記違規點數3點，修正前後處罰條例之規定
    亦無不同，依上述從新從輕原則，仍應適用修正後處罰條例
    之規定裁處。
四、按汽車駕駛人，行經有燈光號誌管制之交岔路口闖紅燈者，
    處1800元以上5400元以下罰鍰；又汽車駕駛人有違反處罰條
    例第53條第1項情形時，除依原條款處罰鍰外，記違規點數3
    點；裁處時處罰條例第53條第1項、第63條第1項第3款，分
    別定有明文。
五、本院審酌：
  (一)異議人所有之車號3521-JD號自用小客車，於上述時、地，
    有「闖紅燈」之行為，經舉發機關予以製單逕行舉發。異議
    人於95年12月27日先行繳納罰鍰5400元結案，並於當日填寫
    違反道路交通管理事件陳述單，主張未收到紅單要求補寄，
    嗣後原處分機關函詢舉發機關並將結果函復異議人，並於96
    年4月25日異議人提出聲明異議狀後，以異議人違規事實明
    確，乃依裁處時處罰條例第53條第1項及第63條第1項第3款
    之規定，補開裁決書裁處異議人罰鍰5400元並記違規點數3
    點等事實，有：
　　原處分機關嘉監南字第裁74-MZ0000000號裁決書。
　　異議人違規查詢報表1紙
 　 異議人汽車車籍查詢報表1紙
 　 違反道路交通管理事件陳述單
    原處分機關嘉監南字第0952101255號函(稿)影本1紙
    原處分機關嘉監南字第0960100984號函影本1紙
    等件為證，且為異議人所不否認，此部分事實當可認定。
  (二)按處理違反道路交通管理事件，有關文書送達之程式，依行
    政程序法之規定；送達，於應受送達人之住居所、事務所或
    營業所為之；於應送達處所不獲會晤應受送達人時，得將文
    書付與有辨別事理能力之同居人、受僱人或應送達處所之接
    收郵件人員。應受送達人或其同居人、受僱人、接收郵件人
    員無正當理由拒絕收領文書時，得將文書留置於應送達處所
    ，以為送達；又送達不能依前二條規定為之者，得將文書寄
    存送達地之地方自治或警察機關，並作送達通知書兩份，一
    份黏貼於應受送達人住居所、事務所、營業所或其就業處所
    門首，另一份交由郵政機關為送達者，得將文書寄存於送達
    地之郵政機關。寄存機關自收受寄存文書之日起，應保存3
    個月；違反道路交通管理事件統一裁罰基準及處理細則第5
    條、行政程序法第72條第1項前段、第73條第1項、第3項及
    第74條分別定有明文。再前開所稱「住居所」係民法上概念
    （即民法第20條至第24條所規定），指當事人依一定事實，
    足認以久住之意思，住於一定之地域者，即為設定其住所於
    該地；所謂「一定事實」，包括戶籍登記、居住情形等，尤
    以戶籍登記資料為主要依據，但不以登記為要件。而戶籍法
    所為之戶籍住址之登記（戶籍法第1條參照），採形式主義
    ，未登記不發生戶籍法上效力。戶籍登記之住址（即戶籍所
    地址），則為戶籍管轄區內之處所，主要發生選舉、兵役、
    教育等公法上效力，與住居所為民法上法律行為的準據，發
    生各種民事上的效力，二者規範意旨不同。實務上戶籍法上
    的住址與民法上的住居所，絕大多數情形雖為同一處所，但
    並非當然同一，然不論法院或行政機關在調查「住所」時，
    通常均以戶籍登記的住址為認定標準。而本件異議人之戶籍
    地及住所地均係臺南市○區○○路1段46巷54號之2，此由異
    議人聲明異議狀上住所之記載及異議人汽車車籍查詢報表1
    紙可證 (見本院卷第2頁、第10頁)。而本件舉發通知單，亦
    已依規定按異議人之上開住所地掛號郵寄無誤，因無人領受
    而依行政程序法第74條第2項規定為寄存送達，並於95年5月
    4日寄存於臺南市○○路93號南門郵局，此有舉發機關南縣
    警交字第0960000884號函影本1紙及送達證書1紙在卷可稽 (
    見本院卷第6、7頁)，揆諸前開法條，上揭裁決書已經合法
    送達於異議人。
  (三)次按違反處罰條例之受處罰人接獲違反道路交通管理事件通
    知單後，於15日內得不經裁決，逕依同法第92條第3項之罰
    鍰基準規定，向指定之處所繳納結案；不服舉發事實者，應
    於15日內，向處罰機關陳述意見；其不依通知所定期限前往
    指定處所聽候裁決，且未依規定期限繳納罰鍰結案或向處罰
    機關陳述意見者，處罰機關得逕行裁決之，處罰條例第9條
    第1項定有明文。本件舉發通知單合法送達之日期為95年5月
    4日，已如前述，異議人未於通知單合法送達後15日內前往
    指定處所聽候裁決，且未於期限內繳納罰鍰結案，亦未於期
    限內向處罰機關陳述意見，依上述規定處罰機關即原處分機
    關已可逕行裁決。故異議人於原處分機關尚未逕行裁決之前
    ，即於95年12月27日繳納罰鍰5400元而結案，嗣後原處分機
    關於96年4月25日異議人提出聲明異議狀時補開裁決書，裁
    處異議人罰鍰5400元並計違規點數3點，經核於法並無違誤
    ，足見異議人之異議並無理由，應予駁回。
六、據上論斷，應依道路交通案件處理辦法第19條，裁定如主文
    。
中　　華　　民　　國　　96　　年　　11　　月　　14　　日
　　　　　　  　　　　　交通法庭法　官　蔡直青
以上正本證明與原本無異。
如不服本裁定，應於收受送達後5日內向本院提出抗告狀。（應
附繕本）
                                書記官  劉鴻瑛
中　　華　　民　　國　　96　　年　　11　　月　　19　　日
